【裁判字號】    89,上訴,1864
【裁判日期】    890229
【裁判案由】    毒品危害防制條例
【裁判全文】
臺灣高等法院刑事判決                          八十九年度上訴字第一八六四號
    上訴人  臺灣基隆地方法院檢察署檢察官
    被  告  甲 ○ ○
右列上訴人因被告違反毒品危害防制條例案件，不服台灣基隆地方法院八十九年度訴
字第九七號，中華民國八十九年二月二十九日第一審判決（起訴案號：臺灣基隆地方
法院檢察署八十八年度偵字第六二二一號）提起上訴，本院判決如左：
    主    文
原判決撤銷。
甲○○連續施用第一級毒品，累犯，處有期徒刑捌月；又連續施用第二級毒品，累犯
，處有期徒刑陸月，安非他命乙包（毛重零點參公克），應執行有期徒刑壹年，安非
他命乙包（毛重零點參公克）。
    事    實
一、甲○○曾於民國（下同）八十二年間，因違反肅清煙毒條例案件，經本院判處有
    期徒刑三年一月確定，於八十五年四月十二日假釋出獄，假釋期間因縮短刑期於
    八十六年十二月六日屆滿以執行完畢論；復於八十七年間，因違反毒品危害防制
    條例案件，經原審法院以八十七年毒聲字第三一五號裁定送勒戒處所觀察、勒戒
    後，認無繼續施用毒品傾向，經台灣基隆地方法院檢察署檢察官於八十七年九月
    五日以八十七年度偵字第三九二五號為不起訴處分確定，詎甲○○仍不知悔改，
    復基於概括犯意，明知海洛因係第一級毒品，竟自八十八年九月間某日起至同年
    十一月二十四日止，先後在其基隆市○○路三十四號住處等地，連續以香煙摻入
    第一級毒品海洛因方式，施用第一級毒品海洛因多次。復另行起意，基於概括犯
    意，明知安非他命係第二級毒品，自八十八年十月間某日起至同年十一月二十四
    日止，先後在其基隆市○○路三十四號住處等地，連續施用第二級毒品安非他命
    多次。嗣於八十八年十月十八日、八十八年十一月二日，在其基隆市○○路三十
    四號住處先後為警查獲，並於同年十月十八日查獲時，扣得其弟所有安非他命乙
    包（毛重零點三公克），嗣經原審法院依台灣基隆地方法院檢察署檢察官之聲請
    ，以八十八年毒聲字第二五三七號刑事裁定諭知甲○○應送勒戒處所施以觀察、
    勒戒處分，甲○○經觀察、勒戒後仍認有繼續施用毒品之傾向，復經台灣基隆地
    方法院檢察署檢察官聲請原審法院以八十九年度毒聲字第一０七號裁定令入戒治
    處所施以強制戒治，現在台灣基隆戒治所強制戒治中。
二、案經基隆市警察局第一分局、第三分局先後報請台灣基隆地方法院檢察署檢察官
    偵查起訴。
    理    由
一、右開事實，業據被告甲○○於偵查中、原審及原院審理時坦承不諱，且被告為警
    查獲後所採之尿液，經送基隆市衛生局檢驗結果，確發現有海洛因代謝後之嗎啡
    及甲基安非他命陽性反應，有該局出具之基衛六字第一三二一八號檢驗成績書乙
    紙附卷可憑，又被告甲○○曾於八十七年間，因違反毒品危害防制條例案件，經
    原審法院以八十七年毒聲字第三一五號裁定送勒戒處所觀察、勒戒後，認無繼續
    施用毒品傾向，經台灣基隆地方法院檢察署檢察官於八十七年九月五日以八十七
    年度偵字第三九二五號為不起訴處分確定在案，本次二犯後，亦經原審法院依台
    灣基隆地方法院檢察署檢察官之聲請，以八十八年毒聲字第二五三七號刑事裁定
    諭知甲○○應送勒戒處所施以觀察、勒戒處分，甲○○經觀察、勒戒後仍認有繼
    續施用毒品之傾向，復經台灣基隆地方法院檢察署檢察官聲請原審法院以八十九
    年度毒聲字第一０七號裁定令入戒治處所施以強制戒治，現在台灣基隆戒治所強
制戒治中，亦有台灣基隆地方法院檢察署檢察官八十七年度偵字第三九二五號不
    起訴處分書、原審八十八年毒聲字第二五三七號裁定、原審八十九年度毒聲字第
    一０七號裁定、台灣基隆看守所八十九年一月六日基所戒字第００三九號函附有
    無繼續施用傾向證明書、原審被告全國前案記錄各乙份在卷可按，被告所犯事証
    明確，其犯行洵堪認定，自應依法論科。
二、核被告所為，係犯毒品危害防制條例第十條第一項之施用第一級毒品罪，及同條
    例第十條第二項之施用第二級毒品罪，被告前後多次施用第一級毒品及施用第二
    級毒品行為，均時間緊接，犯罪構成要件分別相同，顯均係基於概括犯意所反覆
    為之，皆為連續犯，各依刑法第五十六條規定論以一罪，並均依法加重其刑，被
    告持有第一級毒品及持有第二級毒品之低度行為，均分別為施用第一級毒品及第
    二級毒品之高度行為所吸收，均不另論罪。被告所犯施用第一級毒品罪及施用第
    二級毒品罪，犯意各別，行為互殊，應分論併罰。被告曾於八十二年間，因違反
    肅清煙毒條例案件，經本院判處有期徒刑三年一月確定，於八十五年四月十二日
    假釋出獄，假釋期間因縮短刑期於八十六年十二月六日屆滿以執行完畢論，有本
    院被告全國前案紀錄表乙份在卷可按，其於有期徒刑執行完畢後，五年內再犯有
    期徒刑以上之本罪，均為累犯，應依刑法第四十七條規定，各遞加重其刑。
三、原審以被告所犯施用第一級毒品罪部分事証明確予以論科，固非無見，惟查被告
    於偵、審中已一致供承其施用第一級毒品至八十八年十一月二十四日，且其經送
    觀察勒戒後，仍認有繼續施用毒品傾向，已如前述，顯見被告於八十八年十一月
    二日後，仍繼續施用第一級毒品至同年月二十四日無訛，原審認被告自八十八年
    十一月三日至同年月二十四日施用第一級毒品罪部分，尚無法証明，自有未洽。
    又被告施用第二級毒品罪部分，業據被告坦承不諱，其所採尿液亦經驗有甲基安
    非他命陽性反應已如上述，又毒品危害防制條例第二十條第二項規定為不起訴之
    處分或不付審理之裁定後，五年內再犯同條例第十條之罪，經觀察、勒戒後，認
    有繼續施用毒品之傾向或三犯以上者，不適用同條例第二十條第二項之規定，惟
    應由檢察官聲請法院裁定先令入戒治處所施以強制戒治，毒品危害防制條例第二
    十條第三項亦定有明文，而該條例第二十條第三項所指犯第十條之罪者，並未區
    分行為人係犯第十條第一項之施用第一級毒品罪或係同條第二項之施用第二級毒
    品罪，故凡行為人前此所涉犯者，不論係該條例第十條第一項之施用第一級毒品
    罪，抑係同條例第十條第二項之施用第二級毒品罪，而經送觀察、勒戒者均有其
    適用，故其嗣後在五年內，如再有二犯或三犯同條例第十條第一項或第二項之罪
    之一者，經送觀察、勒戒後，如認有繼續施用毒品之傾向者，均應依法予論處，
    原審未予詳為勾稽，即遽認被告再犯者，並非施用第一級毒品罪，而未先予送觀
    察、勒戒，為被告公訴不受理之諭知，自有違誤，本件檢察官上訴意旨就前開二
    罪，均執此相同理由指摘原判決不當，即均非為無理由，然原判決既有可議，自
    無可維持，應由本院予以撤銷改判，爰審酌被告犯罪動機、目的、手段、所生危
    害及犯罪後態度等一切情狀，就所犯二罪分別量處如主文第二項所示之刑，並定
    其應執行有期徒刑一年示懲。
四、至扣案之注射針筒固係被告所有之物，惟被告堅稱係其供養鴿子餵食之用，而非
    供本案犯罪之用，另扣案之安非他命（毛重零點三公克）則係違禁物，不問是否
    為被告所有，應依法宣告沒收銷燬。又吸食器係被告之弟所有之物，非被告所有
    ，亦無庸宣告沒收。
五、據上論結，應依刑事訴訟法第三百六十九條第一項前段、第三百六十四條、第二
    百九十九條第一項前段，毒品危害防制條例第十條第一項、第二項、第十八條第
    一項，刑法第十一條前段、第五十六條、第四十七條、第五十一條第五款，判決
    如主文。
案經檢察官蔡薰慧到庭執行職務。
中    華    民    國    八十九     年        七      月      二十一     日
                                    臺灣高等法院刑事第十六庭
                                        審判長法  官  許  增  男
                                              法  官  蔡  彩  貞
                                              法  官  黃  鴻  昌
右正本證明與原本無異。
施用第一級毒品部分如不服本判決應於收受送達後十日內向本院提出上訴書狀，其未
敘述上訴之理由者並得於提起上訴後十日內向本院補提理由書（均須按他造當事人之
人數附繕本）。
施用第二級毒品部分不得上訴
                                              書記官  黃  千  鶴
中    華    民    國    八十九     年        七      月      二十五     日
附錄本案論罪科刑法條全文：
毒品危害防制條例第十條：
施用第一級毒品者，處六月以上五年以下有期徒刑。
施用第二級毒品者，處三年以下有期徒刑。


司法院資訊處製作；財團法人民間司法改革基金會備份。
